臺灣高雄地方法院民事判決　　　　　　　95年度訴字第3135號
原　　　告　丁○○
　　　　　　丙○○
被　　　告　戊○○
　　　　　　高雄市結構工程工業技師公會
法定代理人　乙○○
被　　　告　甲○○
當事人間損害賠償事件，本院於民國96年4 月11日言詞辯論終結
，判決如下：
  主  文
原告之訴及假執行之聲請均駁回。
訴訟費用由原告負擔。
  事  實
一、原告主張：原告所有坐落高雄縣鳳山市○○里○村街53巷11
    號房屋（下稱系爭甲房屋）與訴外人楊憲明所有坐落同巷13
    號房屋（下稱系爭乙房屋）為相鄰房屋，楊憲明於民國86年
    間在系爭乙房屋之二樓屋頂，未經原告同意即利用共同壁建
    造樑柱，增建3 、4 樓供已使用，嗣原告發現，向楊憲明依
    侵權行為等法律關係訴請損害賠償及排除侵害，經本院92
    年度鳳簡字第340 號民事判決駁回原告之請求，原告提起上
    訴，本院以92年度簡上字第385 號審理。訴訟中，原告聲請
    就系爭甲房屋發生多處龜裂、漏水、結構受損等情形，是否
    與系爭乙房屋增建3 、4 樓有關，又系爭乙房屋有無排水設
    計不良，致排水溢流至系爭甲房屋屋頂，並經由龜裂之屋頂
    滲入屋內及倘拆除系爭乙房屋其牆壁越界部分是否會影響兩
    造之房屋結構致生安全上危害等事項進行鑑定。經法院函文
    高雄市結構工程工業技師公會（下稱高市結構技師公會）後
    ，公會之技師即被告戊○○於93年10月27日進行系爭房屋鑑
    定，詎被告戊○○僅製作簡易之標示牌，並以相機拍攝現場
    屋況，並未對該建物損害處以儀器進行測量及記錄，於同年
    11月8 日僅依前述照片即製作完成鑑定報告，又明知為不實
    事項，竟於鑑定報告內為不實事項之記載，且因被告戊○○
    、高市結構技師公會及複審該鑑定報告之被告甲○○就上開
    鑑定報告及補充說明中為不實記載，致使原告在前揭訴訟中
    無法向楊憲明請求損害賠償，而撤回訴訟；爰依民法第184
    條第1 項前段、第185 條第1 項共同侵權行為等規定提起本
    訴，請求被告連帶給付原告無法向楊憲明依訴訟請求之44萬
    元、108,000 元之鑑定費用及修復房屋天花板與牆壁費用14
    萬元，計688,000 元之損害等情。爰聲明：被告應連帶給付
    原告688,000 元，暨自本起狀繕本送達翌日起至清償日止，
    按年息百分之5 計算之利息。願供擔保，請准宣告假執行。
二、被告則以：
    (一)戊○○辯以：伊沒有作不實之鑑定報告，伊係依據現場勘
      驗及個人專業判斷作成鑑定結果，且原告前有告伊刑事偽
      造文書案，業經檢察官不起訴處分，鑑定報告並無不實。
    (二)高市結構技師公會辯以：本件並沒有督導不週的問題，作
      業流程也是依一般作業流程來作鑑定。
    (三)甲○○辯以：伊是作書面複審，鑑定無不實。
    皆聲明：駁回原告之訴及假執行之聲請。如受不利之判決，
    願供擔保，請准免為假執行。
三、本件爭點：
  一、兩造不爭執事項：
    (一)原告前指訴楊憲明於86年間竊佔其所有系爭甲房屋之二樓
      屋頂，在其上建造樑柱而增建系爭乙房屋之3 、4 樓，案
      經高雄地方法院檢察署（下同高雄地檢署）認楊憲明所犯
      係刑事訴訟法第37 6條第1 款所規定之案件，業經該署以
      91年度偵字第1871 3號為不起訴處分確定。
    (二)93年10月27日高市結構技師公會依本院指示鑑定事項及說
      明之函文派遣被告戊○○前往系爭甲、乙房屋進行鑑定。
      鑑定內容為(1)原告所有之房屋發生多處龜裂、漏水、結構
      受損等情形，是否與楊憲明越界利用共同壁在其房屋增建
      3 、4 樓有關？(2)楊憲明所有之房屋3 、4 樓是否有排水
      設計不良之情事，以致排水溢流至原告房屋屋頂，並經由
      龜裂之屋頂滲入屋內？(3)倘拆除楊憲明所有之房屋其牆壁
      越界部分是否會影響兩造之房屋結構致生安全上危害？
    (三)原告因認被告戊○○製作不實之鑑定報告，曾向高雄地檢
      署提起偽造文書、詐欺及背信等罪之告訴，業經該署及台
      灣高等法院高雄分院檢察署（下稱高雄高分檢）分別以95
      年度偵字第98 43 號及95年度上聲議字第961 號為不起訴
      處分確定。
  二、兩造爭執事項：
      (一)鑑定報告第4 點記載：「有關鄰房3 、4 樓增建之牆壁
        越界部分，因相鄰之柱、樑等主結構亦循下層原有共同
        柱、樑往上增建，若欲拆除越界部分，勢必將影響增建
        之3 、4 樓結構安全」，鑑定報告之補充說明第2 項第
        1 點中記載：「另漁村街13樓增建3 、4 樓其增建之樓
        層載重非直接加載於鄰房之結構物上‧‧‧‧」及第2
        項第2 點中記載：「再由現場勘查與漁村街13號屋主會
        勘時描述自行拆除越界增建3 、4 樓之前柱部分厚度（
        即與鄰房柱、樑之切齊面再越界5 公分之厚度）」等內
        容，有無虛偽不實之情事？
      (二)被告戊○○對原告有無不法之侵權行為而致其受有損害
        ？被告甲○○、高市結構技師公會應否負共同侵權行為
        責任？原告請求被告連帶給付688,000元，有無理由？
四、本院判斷：
  (一)按民法第184條第1項前段規定，因故意或過失，不法侵害他
    人之權利者，固須負損害賠償之責。惟負損害賠償責任之行
    為人，應具備客觀要件及主觀要件，客觀要件部分，包括行
    為人須有加害行為、行為須不法、須侵害權利、須發生損害
    、加害行為與損害間須有相當因果關係；主觀要件部分，則
    須行為人具有故意或過失之責任能力。如其中一要件不具備
    者，自不負侵權行為損害賠償責任。再按當事人主張有利於
    己之事實者，就其事實有舉證之責任。民事訴訟法第277條
    前段定有明文。經查，本件係原告前認楊憲明竊佔原告所有
    系爭甲房屋之二樓屋頂共同壁，並未經原告同意在其上建造
    樑柱，利用共同壁往上增建3 、4 樓部分供已使用，經原告
    發現，即依侵權行為等法律關係向楊憲明訴請損害賠償及排
    除侵害，案經本院92年度鳳簡字第340 號民事判決駁回原告
    之請求，原告提起上訴，經本院以92年度簡上字第385 號分
    案審理。審理中，原告請求法院就系爭房屋進行侵權否與之
    鑑定，經法院函文由高市結構技師公會派遣被告戊○○於93
    年10月27日前往系爭房屋進行鑑定，並於93年10月19日提出
    93高結師鑑字第9322號鑑定報告（下稱系爭鑑定報告）（見
    本院卷第86-119頁），及於94年3 月2 日就前開鑑定內容再
    為補充說明（見本院卷第152-156 頁）等情，為兩造所不爭
    執，並經本院依職權調閱本院92年度鳳簡字第340 號、92年
    度簡上字第385 號等案卷核閱屬實；足徵被告戊○○係以高
    市結構技師公會鑑定人身份依法院函文指示事項前往原告所
    有系爭房屋處為鑑定之事務。
  (二)原告主張鑑定報告第4 點記載：「有關鄰房3 、4 樓增建之
    牆壁越界部分，因相鄰之柱、樑等主結構亦循下層原有共同
    柱、樑往上增建，若欲拆除越界部分，勢必將影響增建之3
    、4 樓結構安全」，於另補充說明第2 項第1 點中記載：「
    另漁村街13樓增建3 、4 樓其增建之樓層載重非直接加載於
    鄰房之結構物上‧‧‧‧」，補充說明第2 項第2 點中記載
    ：「再由現場勘查與漁村街13號屋主會勘時描述自行拆除越
    界增建3 、4 樓之前柱部分厚度（即與鄰房柱、樑之切齊面
    再越界5公 分之厚度）」等鑑定結果均與現場照片所示明顯
    不符，且未以儀器鑑定判斷，而認被告戊○○鑑定不實云云
    。惟查；
  1.房屋結構體，必有樑柱，如有庇鄰建築亦有共同柱，及共同
    壁，無樑柱房屋即無法建造起，而樑柱建造之深度及厚度則
    與建築物樓層數相關，亦與建物結構安全性相關，為公眾週
    知之事實，原告以其建物從照片及外觀看不見牆內之樑柱，
    即謂兩造間建物無共同柱，顯係誤會。因本件系爭乙房屋3
    、4樓增建之牆壁縱有越界部分，即相鄰之柱、樑等主結構
    係循下層原有共同柱、樑往上增建，若強為拆除越界部分，
    則導至樑柱及壁面之深度及厚度不足，進而影響建築結構安
    全，應可得確認，本院92年度鳳簡字第340 號判決及高雄地
    檢署91年度偵字第18713 號不起訴處分書均同此認定，是鑑
    定結果認以若欲拆除越界部分，勢必將影響增建之3 、4 樓
    結構安全，故建議不可拆除等情，尚非違於一般事理，且鑑
    定判斷依據非必以儀器鑑定不可，前揭鑑定原告既無法舉證
    鑑定有何不實之處，縱未以機械或器具等儀器鑑之，亦尚難
    遽指前揭鑑定結果有不實之情事。則原告空以其所有房屋之
    鄰房1 、2 樓部分並無樑柱只有共同壁云云，而謂鑑定內容
    就此部分說明不實，自不足採。
  2.房屋是否有排水溢流情形，觀鑑定報告及補充說明書中已就
    系爭建物現場狀況及使用實際情形，充分加以說明，且衡以
    楊憲明於86年間增建系爭乙房屋，原告則於89年間始搬離系
    爭甲房屋，期間原告均未曾對於是否有因增建發生龜裂、漏
    水等現象加以質疑；再徵諸系爭甲房屋係於59年間建築之老
    舊房屋，有原告提出之建物所有權狀附本院鳳簡字卷內可證
    ，該屋歷時30餘年，發生龜裂之原因可能包括房屋老舊、地
    震影響、屋頂防水層破壞受損等因素。又系爭乙房屋3 、4
    樓之排水孔均設置於該屋3 、4 樓之陽台上，而陽台四周亦
    有設計防水流洩之突起，並無原告所稱如有下雨則直接注入
    系爭甲房屋屋頂之情形上等情，亦有現場照片在卷可佐（見
    本院卷第117-118 頁），是鑑定結果依此綜合判斷於鑑定補
    充理由說明第2 點認「... 另漁村街13樓增建3 、4 樓其增
    建之樓層載重非直接加載於鄰房（漁村街11號）之結構物上
    ，再經現場目測勘查漁村街11號建物內大致為材料表層龜裂
    、剝落等現象，且明顯可由專業上判斷為屬於材料年久自然
    龜裂老化現象」等語，尚非無據，難認有何虛偽不實之情。
  3.至鑑定補充說明第2項第2點中記載：「再由現場勘查與漁村
    街13號屋主會勘時描述自行拆除越界增建3、4樓之前柱部分
    厚度（即與鄰房柱、樑之切齊面再越界5公分之厚度）」等
    語，依前揭記錄內容係被告戊○○依據訴外人楊憲明之描述
    記載而已，再憑鑑定紀錄表照片編號第11號所顯示，前柱處
    確有拆除後之水泥牆跡像，而地面處切面則另有一小處突出
    水泥厚度，有照片附於本卷內可稽（見本院卷第111頁），
    足見前揭事實狀態之描述記載亦無不實之處；是被告戊○○
    辯稱伊根據現場勘驗結果再衡以專業判斷作出鑑定結果等語
    ，應與事實相符，洵屬可採。
  (三)依高市結構技師公會提出之系爭鑑定報告觀之，其中除就鑑
    定評估依據，分別說明係根據鑑定標的物所有權人共同會勘
    檢視標的物損害情形，並拍照取證作成紀錄，另關於鑑定之
    評估分析及結果部分，亦分別就鑑定意旨依會勘紀錄表及相
    片所示，指出鑑定爭執點及其認定依據綜合為專業判斷等情
    ，此有系爭鑑定報告一份在卷可稽（見本院卷第18-48 頁）
    ，而就補充說明函文中，並就鑑定出處及依據提出『建築物
    龜裂』一書為附件摘要說明（見本院92年度簡上字第385 號
    卷）。顯見系爭鑑定報告及鑑定補充說明均已詳細記載其鑑
    定依據、評估及結果，是被告辯稱：本件作業流程也是依一
    般作業流程來作鑑定等語，即可採信；此外，原告復未能舉
    證證明高市結構技師公會就系爭鑑定有何疏失或不當之處，
    則原告空言主張系爭鑑定偽造不實云云，自屬無據。
  (四)原告雖主張高市結構技師公會指派被告戊○○進行鑑定，被
    告甲○○未詳實複核即發文，為錯誤不實之鑑定，原告復因
    前開鑑定結果，致受有給付無益報酬及無法向楊憲明請求賠
    償暨自行花費修復而支出費用之損失，其所受之損害與戊○
    ○所為錯誤鑑定間具有因果關係，被告自應負共同侵權行為
    之連帶損害賠償責任云云。惟查，原告並無法舉證證明系爭
    鑑定報告係屬錯誤或有不實等情，已如上述。且原告向高市
    結構技師公會所給付之108,000 元報酬，既係因受法院委託
    而進行，自屬訴訟程序所生費用，則高市結構技師公會所收
    受之報酬，亦不生損害原告權利之情事，且與原告所生損害
    ，並無因果關係。再法官縱依兩造聲請或依案件需求而送專
    業機構單位就特定事項作鑑定，然鑑定僅為一種調查證據之
    方法，法院固得就鑑定人依其特別知識觀察事實，加以判斷
    而陳述之鑑定意見，依自由心證判斷事實之真偽。鑑定人之
    鑑定意見可採與否，尚須經踐行調查證據之程序而後定其取
    捨，並非不問鑑定意見所由生之理由如何，遽採為裁判之依
    據；且系爭鑑定完成後，原告即自行撤回訴訟而確定，則被
    告戊○○所進行之鑑定；及甲○○審查後由高市結構技師公
    會所提出之系爭鑑定報告，實未曾經法院審酌判斷，自亦無
    不法加害原告之行為，是原告以無法向楊憲明請求賠償之損
    害及自行另請他人修復所生損失，自與鑑定結果無任何因果
    關係。況法院於作成判斷之過程中，是否採用鑑定報告，完
    全由物證、事證等相關證據綜合判斷，除被告是故意違背專
    業作成鑑定外，自不得僅以法院援用鑑定報告，作成不利於
    一方之判斷，即遽認鑑定者有何不法侵害一方之行為；否則
    何人敢接受鑑定事務之委任？並如何確保鑑定者之專業性、
    公正性、公平性？是原告以系爭鑑定不利於已，請求被告依
    侵權行為負損害賠償責任，洵不足採。從而，請求被告連帶
    給付其無法向楊憲明依訴訟請求之44萬元、108,000 元之鑑
    定費用及修復房屋天花板與牆壁費用14萬元等情，均屬無據
    。
五、綜上所述，本件原告主張被告應負共同不法侵權行為之責，
    既均不足採，則原告執此主張彼等應負損害賠償之責云云，
    自屬無據。從而，原告本於共同侵權行為之法律關係，主張
    被告應連帶給付688,000 元，及自起訴狀繕本送達翌日起至
    清償日止，按年息5%計算之利息，為無理由，不應准許。其
    假執行之聲請亦失所附麗，應併予駁回。
六、本件事證已臻明確，兩造其餘攻擊防禦方法或舉證，無礙本
    件判決結果之判斷，爰不逐一論敘，附此敘明。
七、據上論結：原告之訴為無理由，依民事訴訟法第78條，判決
    如主文。
中　　華　　民　　國　　96　　年　　4 　　月　　25　　日
                  民事第五庭    法　官　  陳銘珠
以上正本證明與原本無異。
如對本判決上訴，須於判決送達後20日內向本院提出上訴狀，同
時表明上訴理由（原判決所違背之法令及其具體內容或依訴訟資
料可認為原判決有違背法令之具體事實）；如已於本判決宣示後
送達前提起上訴者，應於判決送達後10日內補具上訴理由（均須
按他造當事人之人數附繕本）。
中　　華　　民　　國　　96　　年　　4 　　月　　25　　日
                                書記官    曾瓊玉
